【裁判字號】    98,易,3323
【裁判日期】    991125
【裁判案由】    詐欺
【裁判全文】
臺灣臺北地方法院刑事判決              98年度易字第3323號
公  訴  人  臺灣臺北地方法院檢察署檢察官
被      告  蕭啟宇
            呂麗萍
上列被告等因詐欺案件，經檢察官提起公訴（98年度偵字第1866
3 號），本院判決如下：
    主  文
蕭啟宇、呂麗萍共同意圖為自己不法之所有，以詐術使人將本人
之物交付，共柒罪，各處如附表壹所示之刑，各應執行有期徒刑
貳年陸月。
    事  實
一、蕭啟宇、呂麗萍係夫妻並共同經營麗盛時裝有限公司（址設
    高雄市○○區○○街48號，統一編號：00000000號，下稱麗
    盛公司），彼等明知大環境景氣變差、麗盛公司經營狀況已
    不如前，於民國97年底起每月需要兌付之票款已高於近期各
    月平均，預見如再大量進貨，將因周轉不靈，無力支付貨款
    而倒閉，竟仍分別基於意圖為不法所有之詐欺取財犯意聯絡
    ，共同以麗盛公司名義，自附表壹所示之98年1 月5 日起至
    同年6 月中旬為止，各向附表貳所示初天緯、楊金璇、王玲
    琍、陳美妤、王丙娟、官美瑀及黃文彬7 人所經營位於臺北
    縣、市境內之服飾商號（公司）先後多次訂購數量或類別異
    於以往之女裝服飾商品，並託詞詐稱會儘速開票支付貨款或
    請求通融延長票期，且由呂麗萍簽發如附表貳所示其個人名
    義之遠期支票用以支付部分貨款，以取信於初天緯等7 人，
    致該7 人誤信其夫妻將依約如數支付貨款並兌付票款，故均
    如數交貨，致其夫妻分向該7 人接續詐得各該服飾商品（總
    金額為新臺幣--下同--7,994,020 元，明細詳如附表壹、貳
    所載）；迄至98年6 月12日，呂麗萍所開立之支票開始跳票
    ，更於同年7 月3 日起遭列為拒絕往來戶，附表貳各該支票
    未能兌現，其餘應付貨款則自始未曾開票或付現，其夫妻又
    避不見面，初天緯等7 人始知受騙並報警處理方查獲上情。
二、案經初天緯等7 人訴由內政部警政署刑事警察局移請臺灣臺
    北地方法院檢察署檢察官偵查起訴。
    理  由
壹、證據能力：
一、證人初天緯等人之警詢（含檢察事務官前）證詞：
  (一)按被告以外之人於審判外之言詞或書面陳述，除法律有規定
    者外，不得作為證據，刑事訴訟法第159 條第1 項固定有明
    文。惟被告以外之人於審判外之陳述，雖不符同法第159 條
    之1 至之4 之規定，而經當事人於審判程序同意作為證據，
    法院審酌該言詞陳述或書面陳述作成時之情況，認為適當者
    ，亦得為證據。又當事人、代理人或辯護人於法院調查證據
    時，知有第159 條第1 項不得為證據之情形，而未於言詞辯
    論終結前聲明異議者，視為有前項之同意，同法第159 條之
    5 亦定有明文。立法意旨在於傳聞證據未經當事人之反對詰
    問予以核實，原則上先予排除。惟若當事人已放棄反對詰問
    權，於審判程序中表明同意該等傳聞證據可作為證據；或於
    言詞辯論終結前未聲明異議，基於尊重當事人對傳聞證據之
    處分權，及證據資料愈豐富，愈有助於真實發見之理念，且
    強化言詞辯論主義，使訴訟程序得以順暢進行，上開傳聞證
    據亦均具有證據能力。
  (二)查證人初天緯等人曾於警詢中（含檢察事務官前）為陳述，
    其性質對於被告蕭啟宇及呂麗萍2 人而言，均屬傳聞證據，
    然其等所為之上開警詢筆錄內容，經本院於審理程序中予以
    提示並告以要旨，且各經檢察官及被告2 人表示意見，其等
    已知上述證詞乃傳聞證據，且均表示對該等證據之調查沒有
    意見，而未於言詞辯論終結前對該等證據內容提出證據能力
    方面之聲明異議（見本院卷第100 頁反面、第175 頁筆錄）
    ，本院審酌上開警詢筆錄作成時，核無違法取證或其他瑕疵
    ，認為以之作為本案之證據亦屬適當，依據上開規定，該等
    警詢證詞對於被告2 人而言，自有證據能力。
二、證人初天緯等人偵訊中業經具結之證詞：
  (一)再按被告以外之人於偵查中向檢察官所為陳述，除顯有不可
    信之情況者外，得為證據，同法第159 條之1 第2 項定有明
    文。偵查中對被告以外之人（包括證人、鑑定人、告訴人、
    被害人及共同被告等）所為之偵查筆錄，或被告以外之人向
    檢察官所提之書面陳述，性質上均屬傳聞證據。惟現階段刑
    事訴訟法規定檢察官代表國家偵查犯罪、實施公訴，依法其
    有訊問被告、證人及鑑定人之權，證人、鑑定人且須具結，
    而實務運作時，檢察官偵查中向被告以外之人所取得之陳述
    ，原則上均能遵守法律規定，不致違法取供，其可信度極高
    ，職是，被告以外之人前於偵查中已具結而為證述，除反對
    該項供述得具有證據能力之一方，已釋明「顯有不可信之情
    況」之理由外，應認該證人於偵查中之陳述具有證據能力。
  (二)查證人初天緯等人於檢察官偵查中所為業經具結之證詞，被
    告2 人均未爭執其證據能力（同上院訊筆錄），且未曾釋明
    上開結證有何顯不可信之情況，是依上說明，其等於偵查中
    之具結證言，自有證據能力。
三、其餘證據方法：
    本件認定事實所引用之其餘物證、書證（詳下述及者），並
    無證據證明係公務員違背法定程序所取得，與本案亦有自然
    之關連性，被告2 人於準備程序迄至本案言詞辯論終結，均
    不爭執該等卷證之證據能力或提出關於證據能力之聲明異議
    （同上院訊筆錄），且卷內之傳聞書證（如附表貳所示各該
    貨款積欠明細表），亦無刑事訴訟法第159 條之4 之顯有不
    可信之情況或其他不得作為證據之情形，本院認引為證據為
    適當，是依刑事訴訟法第159 條之4 、之5 等規定，下述認
    定事實所引用之物、書證均有證據能力，合先敘明。
貳、認定事實：
一、被告2 人均矢口否認涉有何詐欺取財之犯嫌，辯稱：其等努
    力經營公司，初天緯等7 人都是往來超過10年以上的合作批
    發商，之前的往來都正常，98年也都是正常進貨，沒有詐欺
    意圖及犯意，不能因為數量比97年多就認為是詐欺，要長期
    來看，附表壹、貳所示積欠之貨款及票款雖係事實，但都是
    周轉失靈所致，並非施用詐術，其等有誠意要陸續償還初天
    緯等7 人之損失云云。
二、經查，關於被告2 人積欠初天緯等7 人貨款之經過：
  (一)證人初天緯於本院審理中結證稱：跟被告2 人合作8 、9 年
    了，他們都是到我們店裡選貨後，月底結算開票，以前票期
    正常1 個月，97年差不多兩個月，98年開始變成開3 到4 個
    月的票，票期太長，且進貨數量與次數明顯增加很多，97年
    1 到5 月約60萬元，98年1 到5 月就約193 萬元，但當時服
    飾業景氣不好，被告說我們這季的貨好賣，98年5 月間我聽
    到風聲說他們經營異常，我曾問呂麗萍為何票期這麼長，呂
    麗萍說沒有問題，並說如果借到200 萬元就可以過關，但後
    來聯絡都在推託，說要來臺北結餘款也沒有來，一般來說上
    半年交易金額會比下半年少，夏天衣服比較便宜，而且韓國
    衣服旺季是秋冬（按中興街俗稱韓國街），以98年1 至5 月
    而言，他們進貨的金額、次數算是異常等語（見本院卷第17
    2 至174 頁筆錄），核與初天緯於警詢（含檢事官前）及偵
    訊所述大致相符（見98偵18663 卷一第49、50頁、卷二第31
    5 頁、第267 頁等筆錄），並有其提出之交易明細（金額及
    出處詳如附表貳編號一所載）、支票暨退票理由單及估價單
    等影本在卷可稽，足以佐證其上開所述。
  (二)證人楊金璇於本院審理中結證稱：跟被告2 人合作大概7 、
    8 年，他們一年來兩次，7 、8 月夏天來拿上半年的貨，1
    、2 月冬天來拿下半年的貨，不然就是降價切貨時來拿貨，
    他們貨拿走，1 、2 個月後給票，票期大約3 到6 個月，98
    年差不多是6 個月的票，我98年5 月份有跟他們說票期太久
    了，而且還有問他們是不是有什麼財務問題，他們跟我說有
    收到票就不錯了，呂麗萍也說沒有問題，經營的不錯，98年
    1 到5 月都有來拿貨，跟以前不一樣，進貨的次數真的比較
    多，他們（98年）3 月份一直追冬天的貨，我還想說高雄這
    麼熱，怎麼還在追冬天的褲子（見本院卷第127 至129 頁筆
    錄），核與楊金璇於警詢（含檢事官前）及偵訊所述往常都
    是7 月才來拿貨，今年（98年）3 、4 月就開始來拿貨，而
    且一直追加，可是大家生意都不好，為何他們生意好等語大
    致相符（見98偵18663 卷一第36、37頁、卷二第334 頁、第
    263 頁等筆錄），並提出麗盛出貨明細表（金額及出處詳如
    附表貳編號二所載）、各該支票正反面影本等以為佐證。
  (三)證人王玲琍於本院審理中結證稱：跟被告2 人合作大約8 年
    左右，生意正常時，他們每個星期一來1 次，暑假、過年後
    及梅雨季淡季也不會來，都是月結，正常時這個月叫貨，下
    個月月初給對帳單，幾天後開下個月月底的票，98年開6 個
    月的票，算是比較久，我有說開這麼久的票不行，但他們說
    開給楊金璇的也是這樣，我只好收下，98年他們叫貨的數量
    也有增加，也很乾脆，裙子、褲子、外套全部拿去，以前下
    半身拿的比較少，我姊姊倉庫不做，也都分幾次出給他們，
    97年整年只跟他們做了15萬元生意，98年卻進了約190 萬元
    的貨，「（問：如果扣除你姊姊倉庫衣服的部分，98年2 到
    6 月間被告二人進貨的次數跟金額也比97年一整年還多嗎？
    ）對」（見本院卷第129 至132 頁筆錄），核與王玲琍於警
    詢（含檢事官前）及偵訊所述98年起被告2 人進貨金額大幅
    增加，我有問他們，他們說是明年要賣的，當時大家生意不
    好，他們來買這麼多貨，我很開心等語大致相符（見98偵18
    663 卷一第69、70頁、卷二第315 頁、第263 頁等筆錄），
    並有其提出之出貨明細表（金額及出處詳如附表貳編號三所
    載）、各該支票正反面影本等附卷為憑。
  (四)證人陳美妤於本院審理中結證稱：跟被告2 人買賣有10年，
    原則上開兩個月票期的票，有時會提前，98年間叫貨次數與
    數量多出3 、4 倍，當時我猜貨比較適合他們，且票期開的
    比較遠，例如3 、4 月的貨款開8 月的票，我們有跟呂麗萍
    反應，他們說會兌現，之前10年合作過程中，印象中不曾發
    生過這樣票開比較久的情形（見本院卷第132 至134 頁筆錄
    ），核與陳美妤於警詢（含檢事官前）及偵訊所述98年起被
    告2 人進貨金額大幅增加等語大致相符（見98偵18663 卷一
    第80、81頁、卷二第315 頁、第268 頁等筆錄），並有其提
    出之麗盛欠款明細表、支票影本等存卷可查（金額及出處詳
    如附表貳編號四所載）。
  (五)證人王丙娟於本院審理中結證稱：跟被告2 人合作很久了，
    密集做有3 、4 年，他們一年大約來個5 、6 次，都是來切
    過季的貨，我們便宜賣給他們，但他們票期都開很長，1 到
    3 個月都有，後來越拖越久，98年2 月左右叫的貨，過完年
    3 、4 月左右才拿到8 月這張票，還是我催呂麗萍，她才開
    給我，我有跟呂麗萍反應票太久了，她說給我票我就收，總
    比沒拿到票好，「（問：你說這張票是98年的貨款，應該跟
    97年沒有關係？）有關係，可能是累積的，我記得30幾萬元
    是冬天的衣服，應該是過完年拿到票，是97年底拿的貨，98
    年過完年拿到這張票」，「（問：你能夠分辨這30幾萬元裡
    面屬於98年進貨的部分大約有多少？）98年應該不是很多，
    我覺得他不可靠，他有來拿貨，但是我沒有給」，「（問：
    你所謂98年給的不是很多，是像4 、5 月這種每個月2 至4
    萬元的情形嗎？）對」（見本院卷第134 至136 頁筆錄），
    核與王丙娟於警詢中所述大致相符（見98偵18663 卷一第88
    、89頁筆錄），並有其提出之欠款明細及支票正反面影本為
    憑（金額及出處詳如附表貳編號五所載，按因王丙娟於本院
    審理中結證稱該30萬餘元之支票乃被告2 人97年至98年4 月
    以前叫貨之累積，其不記得各月詳細金額，參酌其上開所述
    ，兼採對被告2 人有利者計之證據法則，當認98年1 至3 月
    各月僅有2 萬元之交易量，是該筆票款中僅有6 萬元認係98
    年1 至3 月之貨款，惟仍無礙於被告2 人開立該張支票未能
    兌現之事實，併此指明）。
  (六)證人官美瑀於本院審理中結證稱：被告2 人有時候一個禮拜
    上來（臺北）一趟，有時候會電話追加，再以貨運寄貨，他
    們開立支票支付貨款，開一個月票期，後來97年、98年票期
    有慢半個月，98年跟去年（97年）同期比進貨有多一點點，
    但沒有增加4 、5 倍，不過5 、6 月的貨款都沒有開票，我
    妹妹有催他們開票，他們說最近生意不好，金錢周轉困難，
    我們只好收下支票，在5 月份他們還跟我妹妹切很多貨，價
    錢比較低（見本院卷第145 至147 頁筆錄），核與官美瑀於
    警詢（含檢事官前）及偵訊所述大致相符（見98偵18663 卷
    一第94、95頁、卷二第316 頁、第270 頁等筆錄，其偵訊中
    所述98年進貨增加4 、5 倍之陳述，業經其庭後查閱資料於
    本院審理中更正，自應以其院訊時所述為準），並有其提出
    之太宇服裝公司貨款明細表（金額及出處詳如附表貳編號六
    所載）、支票正反面影本等存卷可查。
  (七)證人黃文彬於本院審理中結證稱：被告2 人一般都是每個星
    期一來叫貨，我們寄月結帳單給他們，他們開一個月的期票
    ，在98年2 、3 月的票期有開始開遠一點，變成開3 個月的
    票，呂麗萍說手頭比較緊，根據我手上的月結單，97年1 月
    進47,090元，... 12月進146,150 元（按整年度總計1,110,
    145 元，98年4 至6 月間總計177,085 元），但沒有像98年
    這樣票期開比較久（見本院卷第148 、149 頁筆錄），核與
    黃文彬於警詢（含檢事官前）及偵訊所述大致相符（見98偵
    18663 卷一第100 、101 頁、卷二第316 頁、第270 頁等筆
    錄），並有其提出之欠款統計表（金額及出處詳如附表貳編
    號七所載）、支票暨退票理由單影本等在卷可稽。
  (八)被告2 人對於上開初天緯等7 人陳述及所提出之明細資料中
    關於叫貨期間、次數、欠款（尚未開票）金額、簽發支票支
    付貨款但未兌現等節始終坦認屬實，此外，並有進南貨運到
    付簽收單、被告蕭啟宇之麗盛公司名片、證人初天緯之名片
    、搜索票、自願受搜索同意書、搜索扣押筆錄及扣押物品收
    據等件在卷可稽，且有大眾商業銀行大昌分行函覆之呂麗萍
    活儲帳戶往來明細（原帳號：000000000000號、新帳號：00
    0000000000號，見98偵18663 卷二第194 至250 頁）、同分
    行之呂麗萍支存帳戶往來明細（帳號：000000000000號，見
    同偵卷第255 至262 頁）及合作金庫商業銀行苓雅分行函覆
    之呂麗萍開戶以降支存帳戶往來明細（帳號：000000000000
    0 號，見本院卷第62頁以下，另可見同偵卷第291 頁以下）
    等資金進出資料暨台灣票據交換所高雄市分所函覆之支票退
    票資料（見本院卷第14至18頁，另有同卷第85頁公務電話紀
    錄可參；即被告蕭啟宇曾於82年11月12日拒絕往來至88年11
    月12日滿期，被告呂麗萍於98年6 月12日起開始跳票，於98
    年7 月3 日拒絕往來，至今尚未解除，麗盛公司歷年未曾發
    生存款不足退票且無拒絕往來紀錄）附卷可資參照。
三、觀諸被告夫妻與初天緯等7 名成衣商之歷來交易往來經過，
    初天緯等均係被告夫妻合作多年之供貨廠商，前此（包含97
    年在內）供貨、取貨、付款（開票、票期）均正常，但自98
    年間起（期間詳如附表壹所載），被告夫妻叫貨數量與次數
    明顯增加（初天緯、楊金璇、王玲琍、陳美妤、官美瑀、黃
    文彬）、票期拉長數月（初天緯、楊金璇、王玲琍、陳美妤
    、王丙娟、官美瑀、黃文彬）、種類變多（王玲琍），然同
    期間該等成衣商卻因景氣不好而生意變差（楊金璇、王玲琍
    ），或曾聽聞被告夫妻經營異常（初天緯），且被告夫妻遲
    遲不就未開票之應付貨款以開票或付現之方式償付而仍持續
    進貨（即附表貳所載「其餘未付貨款」），總額超過300 萬
    元，且占總積欠款項將近4 成，眾成衣商又均有催票或催款
    之情形，被告夫妻歷次應訊時亦自承公司經營不善是這兩年
    最嚴重，尤其是97年5 月的金融風暴，今年（98年）景氣很
    糟，導致資金周轉不靈，就跟廠商協調開久一點的票，5 月
    曾跑去跟地下錢莊借了150 萬元，還陸續跟蕭啟宇姊姊借錢
    ，並將房地抵押出去（見本院卷第177 至179 頁審理筆錄、
    98偵18663 卷一第180 至189 頁偵訊筆錄、同偵卷第11至17
    頁警詢筆錄），對照卷附被告夫妻主要用以兌付貨款支票之
    合作金庫商業銀行苓雅分行與大眾商業銀行大昌分行呂麗萍
    個人支存帳戶明細可知，被告夫妻該兩支存帳戶於97年11月
    、12月之總兌付票款各約346 萬元及490 萬元，已連續超過
    當年度各月平均總兌付票款之（約）283 萬元，達呂麗萍跳
    票前98年1 至5 月平均總兌付票款約348 萬元之程度甚至更
    多（詳細統計數字見本院卷第185 、186 頁檢察官論告書附
    表一，但應更正如下：97/4總額為235 萬8104，97/7合
    庫部分為119 萬3200、總額為182 萬6014，97/9大眾部分
    為52萬5600、總額為206 萬500 ，98/1總額為277 萬5440
    ，其他數字經核均正確），顯見被告夫妻自97年底起，即承
    受相較於近期以往為重之應兌付票款壓力，從而，綜參上開
    事實後可知，97年年中以降，大環境景氣變差，因而影響被
    告夫妻及初天緯等成衣商之成衣生意，導致被告夫妻資金周
    轉能力降低，97年底開始應兌付票款壓力又持續增加，被告
    夫妻理當共同預見如再大量進貨，將因周轉不靈，無力支付
    貨款而倒閉，然其夫妻卻自98年初起，以大量多次進貨之方
    式思能增加收入，但又無視於己身資力惡化與成衣生意並未
    轉好之客觀事實，過程中再以遲不開票或拖延票期等異常交
    易模式拖欠貨款或安撫長期合作之廠商，形同借新債（大量
    進貨）以償還舊債（兌付超額票款），惟終究仍整體周轉失
    靈釀至跳票、拒絕往來、倒閉之結果，是被告夫妻為圖持續
    周轉營運，主觀上已然預見進貨款項恐無力支付之結果但仍
    不惜拖欠貨款決意大量進貨，自應認已有意圖為自己不法所
    有之詐欺取財未必犯意，其等又以推遲開票或拖延票期之方
    式應付取信於長期合作之廠商，致使初天緯等7 人誤信被告
    夫妻仍將如數兌付票款或及時償付貨款，客觀上自係施用詐
    術致使該7 人陷於錯誤而先後出貨交付財物，被告夫妻因而
    詐得該等服飾商品，該7 人終至被告夫妻避不見面、跳票拒
    往後始知受騙，均已足堪認定；另雖被告呂麗萍均係用其個
    人支存帳戶之支票支付貨款，但被告夫妻歷來均係共同經營
    麗盛公司、共同前往看貨、共同應付廠商疑問或解釋資金票
    據問題，業據初天緯等7 人證述明確（如初天緯所述其妻與
    蕭啟宇曾在電話中因為金額有點不愉快，所以後來5 月底那
    次只有呂麗萍一個人來拿貨，原本都是一起來等語，見本院
    卷第173 頁反面筆錄），是被告夫妻主觀上有一致之財務認
    知與經營共識，客觀上參與分擔此時期之進貨周轉事宜，均
    無疑義，被告蕭啟宇辯稱自己只負責攤位調度及下線人員控
    管云云，尚非可採，其與被告呂麗萍自應共負不法經營之責
    ，併此指明。
四、雖被告夫妻對初天緯等7 人所述各有答辯（如過年後3 月要
    拍賣冬衣，所以追冬天的褲子；幫王玲琍的姊姊忙才會進她
    倉庫的貨；有沒有進貨要看當年氣候、廠商有沒有降價切貨
    ；是官美瑀的妹妹說庫存多要我幫忙拍賣才會進比較多等等
    ），又稱不能單以97年跟98年來比，要長期作比較云云；然
    承前各節，被告夫妻所述個案上之幫忙進貨縱有其事，但即
    便將之扣除，相較於97年，98年1 月間起之進貨數量與次數
    仍明顯增加，初天緯等7 人已證述明確，並有相關明細表為
    憑，縱可能有晴雨之別，但初天緯等人98年度生意依然不好
    ，何以被告夫妻這邊就生意興隆？是初天緯等人之質疑，尚
    非無據，況是否進貨、有無能力支付貨款，決定、評估者仍
    係被告夫妻，廠商並無強迫，被告夫妻即便曾因進貨而幫忙
    各該廠商解決問題，仍係在其等資力惡化卻不法擴張營運之
    過程中所為，自無從據以卸責；又關於大環境景氣之惡化、
    成衣生意之轉壞，依被告夫妻與初天緯等7 人所述，均係自
    97年年中左右開始，此兩年度自有互相比較之客觀基礎存在
    ，並非無端比憑，另即便97年度成衣生意已不如以往，初天
    緯等7 人當年度之應收貨款均仍如期收訖，依其等之認知，
    斯時開票時間、票期等均屬正常，且97年以前當亦如此，方
    能使其等願與被告夫妻生意往來將近10年，但被告夫妻對各
    廠商延遲開票、延長票期之舉，均一致發生在98年間起，再
    佐以被告夫妻大量進貨之同時，97年底開始之應付票款已先
    明顯增加，周轉能力顯然降低之事實，自應認被告夫妻98年
    度起營運之擴張具有不法性，而與97年及之前歷年之正常經
    營有所不同，呂麗萍所述97年4 到6 月下雨，又沒有切貨，
    所以當年進貨較少，98年有幫忙廠商，又有切貨，所以進貨
    較多云云，顯然刻意忽略其夫妻自98年起延遲開票、延長票
    期、周轉能力惡化之事實，尚無從正當化、合理化其夫妻不
    法擴張營運詐取各該成衣商所有之服飾商品之舉（退貨部分
    ，其原因各有不同，逕採對被告夫妻有利之立場，難認此部
    分事涉不法，附此敘明）。
五、綜上所述，被告蕭啟宇、呂麗萍夫妻自97年底起，已開始承
    受較近期以往為重之兌付票款壓力，周轉能力降低、資力惡
    化，自當預見如再大量進貨，將無力支付貨款，卻仍故為擴
    張，增加進貨數量及金額、種類，又以延遲開票、延長票期
    之方式搪塞初天緯等7 名成衣商，致其等不疑有他，仍各自
    陸續出貨，終至跳票倒閉，致使被告夫妻詐得該等成衣商所
    有如附表壹、貳所載金額之服飾商品等情，均已無疑，被告
    夫妻各該所辯，核與事實不符，無足採信，是本案事證已臻
    明確，被告2 人各該犯行均堪以認定，自均應依法論科。
參、論罪科刑：
一、查被告蕭啟宇、呂麗萍夫妻意圖為自己不法之所有，各基於
    詐欺取財之未必故意，於附表壹所載期間內，各向被害人初
    天緯等7 人陸續進貨，並以開立遠期支票或口頭保證將結清
    餘款之方式詐使該7 人信以為真而同意出貨，致使被告夫妻
    先後詐得附表貳所載總額將近800 萬元之服飾商品，且其夫
    妻進貨對象各有不同，被害人間獨立經營，彼此並無關連（
    初天緯於本院審理中即證稱大家都是自己作自己的，有的還
    是開庭才認識，可為明證，見本院卷第174 頁反面筆錄），
    則其夫妻就不同供貨商之不法進貨行為應獨立視之，主觀犯
    意亦應認係分別起意，是核被告夫妻對初天緯等7 人之不法
    進貨之所為，均係犯刑法第339 條第1 項之詐欺取財罪（共
    7 罪）。被告夫妻對同一成衣商之歷次進貨，均係在一定期
    間內先後所為，其方式、目的均屬相同，顯係基於同一詐財
    犯意下之接續行為，各僅侵害同一被害人之財產法益，各只
    論以一罪已足。被告2 人共同經營麗盛公司，就上開各罪，
    均有犯意聯絡及行為分擔，均為共同正犯。被告夫妻所犯上
    開7 罪，犯意各別、行為分殊，應分論併罰之。另檢察官於
    起訴書附表雖認被害人楊金璇（附表壹、貳編號二）遭詐騙
    金額為244 萬7,915 元，但此乃計入被告夫妻97年進貨之票
    款所致，但承前所述，此部分無涉不法，應予扣除；又檢察
    官認被害人王丙娟（附表壹、貳編號五）遭詐騙金額為36萬
    8,430 元，但此乃算入被告夫妻97年底進貨所累積之票款所
    致，但同上之理，此部分應予扣除，但此兩部分與起訴部分
    均有實質上一罪關係，故就此兩部分均不另為無罪之諭知，
    僅附此敘明。
二、爰審酌被告夫妻無視於麗盛公司之資力惡化，為圖周轉，不
    法詐得被害人初天緯等7 人共將近800 萬元之服飾商品，造
    成被害人7 人各如附表壹所示金額之損失，犯罪之情節非輕
    ，犯後雖曾表示願意每個月3 萬元來償還對該7 人之欠款，
    但仍無法與被害人7 人達成和解或取得其等之諒解，被告夫
    妻亦因此未為任何賠償，降低其等所造成之損失，然終究始
    終坦承積欠貨款票款之實，就金額等細節未予爭執，且多次
    表達悔意，態度尚可，暨其等均無前科之良好素行、生活狀
    況、犯罪之動機、目的、手段、各該詐騙犯行期間長短、詐
    得金額多寡、其2 人共同經營公司參與程度應認相同等一切
    情狀，參酌各該被害人曾就本案表達之意見，認公訴人在未
    提及罪數之情況下僅具體求處有期徒刑4 月顯然過輕，故對
    被告2 人所犯各罪各量處如附表壹所示之刑，並各定其應執
    行之刑如主文所示，以示懲儆。
三、末扣案之筆記本（帳冊）、手機等物，並非違禁物，雖係被
    告夫妻所有，但非供其等犯罪所用之物，又別無法定應沒收
    或得沒收之事由存在，故不併予宣告沒收，併此指明。
據上論斷，應依刑事訴訟法第299 條第1 項前段，刑法第28條、
第339 條第1 項、第51條第5 款，刑法施行法第1 條之1 第1 項
、第2 項前段，判決如主文。
本案經檢察官林彥均到庭執行職務。
中    華    民    國    99    年    11    月    25    日
                  刑事第五庭  審判長法  官  黃程暉
                                    法  官  宣玉華
                                    法  官  吳勇毅
上正本證明與原本無異。
如不服本判決應於收受送達後10日內向本院提出上訴書狀，並應
敘述具體理由；其未敘述上訴理由者，應於上訴期間屆滿後20日
內向本院補提理由書（均須按他造當事人之人數附繕本）「切勿
逕送上級法院」。告訴人或被害人如對於本判決不服者，應具備
理由請求檢察官上訴，其上訴期間之計算係以檢察官收受判決正
本之日期為準。
                                    書記官  游秀珠
中    華    民    國    99    年    11    月    29    日
附錄本案論罪科刑之法條：
中華民國刑法第339條
（普通詐欺罪）
意圖為自己或第三人不法之所有，以詐術使人將本人或第三人之
物交付者，處5 年以下有期徒刑、拘役或科或併科1 千元以下罰
金。
以前項方法得財產上不法之利益或使第三人得之者，亦同。
前二項之未遂犯罰之。
附表壹：
┌──┬───┬────────┬──────┬───────┐
│編號│被害人│遭詐騙期間      │遭詐騙金額  │被告2 人宣告刑│
├──┼───┼────────┼──────┼───────┤
│ 一 │初天緯│98年1 月5 日起至│1,933,120元 │（均）捌月    │
│    │      │同年5 月6 日止  │            │              │
├──┼───┼────────┼──────┼───────┤
│ 二 │楊金璇│98年1 月19日起至│2,011,540元 │（均）玖月    │
│    │      │同年5 月18日止  │            │              │
├──┼───┼────────┼──────┼───────┤
│ 三 │王玲琍│98年2 月16日起至│1,888,755元 │（均）捌月    │
│    │      │同年6 月11日止  │            │              │
├──┼───┼────────┼──────┼───────┤
│ 四 │陳美妤│98年3 月間起至同│1,190,230元 │（均）柒月    │
│    │      │年6 月間止      │            │              │
├──┼───┼────────┼──────┼───────┤
│ 五 │王丙娟│98年1 月間起至同│  128,280元 │（均）貳月    │
│    │      │年5 月間止      │            │              │
├──┼───┼────────┼──────┼───────┤
│ 六 │官美瑀│98年4 月1 日起至│  581,470元 │（均）伍月    │
│    │      │同年6 月10日止  │            │              │
├──┼───┼────────┼──────┼───────┤
│ 七 │黃文彬│98年4 月間起至同│  260,625元 │（均）參月    │
│    │      │年6 月間止      │            │              │
└──┴───┴────────┴──────┴───────┘
附表貳：
┌──┬───┬────────┬───────┬───────────────┬─────────┐
│編號│被害人│服飾行名稱及地址│貨款積欠明細  │支票明細                      │備註              │
├──┼───┼────────┼───────┼──────┬───┬────┼─────────┤
│ 一 │初天緯│臺北縣永和市中興│未兌現票款：  │支票號碼    │發票日│金額/元 │                  │
│    │      │街30 號         │1,780,000元   ├──────┼───┼────┤                  │
│    │      │（歐亞服飾行）  │              │IE0000000 │980715│530,000 │發票人均為被告呂麗│
│    │      │                │              ├──────┼───┼────┤萍，付款行均為合作│
│    │      │                │              │IE0000000 │980815│330,000 │金庫商業銀行苓雅分│
│    │      │                │              ├──────┼───┼────┤行。              │
│    │      │                │              │IE0000000 │980831│300,000 │                  │
│    │      │                │              ├──────┼───┼────┤                  │
│    │      │                │              │IE0000000 │980930│620,000 │                  │
│    │      │                ├───────┼──────┴───┴────┼─────────┤
│    │      │                │其餘未付貨款：│                              │不含退貨金額。  │
│    │      │                │153,120元     │                              │明細見99偵18663 │
│    │      │                ├───────┤                              │  卷一第115 頁。  │
│    │      │                │總額：        │                              │                  │
│    │      │                │1,933,120 元  │                              │                  │
├──┼───┼────────┼───────┼──────┬───┬────┼─────────┤
│ 二 │楊金璇│臺北縣永和市中興│未兌現票款：  │IE0000000 │981031│250,000 │發票人均為被告呂│
│    │      │街56號          │750,000元     ├──────┼───┼────┤  麗萍，付款行均為│
│    │      │（吉美服飾批發）│              │IE0000000 │981130│250,000 │  合作金庫商業銀行│
│    │      │                │              ├──────┼───┼────┤  苓雅分行。      │
│    │      │                │              │IE0000000 │981231│250,000 │票號IE0000000、I│
│    │      │                │              ├──────┴───┴────┤  E0000000、IE4431│
│    │      │                │              │                              │  960三張支票共750│
│    │      │                │              │                              │  ,000元應予扣除。│
│    │      │                │              │                              │起訴書附表就左列│
│    │      │                │              │                              │  支票金額均誤載為│
│    │      │                │              │                              │  25,000 元 ，應予│
│    │      │                │              │                              │  更正。          │
│    │      │                ├───────┼───────────────┼─────────┤
│    │      │                │其餘未付貨款：│                              │不含退貨金額。  │
│    │      │                │1,261,540元   │                              │明細見99偵18663 │
│    │      │                ├───────┤                              │  卷一第109、110頁│
│    │      │                │總額：        │                              │  。              │
│    │      │                │2,011,540元   │                              │                  │
├──┼───┼────────┼───────┼──────┬───┬────┼─────────┤
│ 三 │王玲俐│臺北縣永和市中興│未兌現票款：  │ABN0000000│980731│162,600 │發票人均為被告呂麗│
│    │      │街54號          │1,412,600元   ├──────┼───┼────┤萍，付款行均為大眾│
│    │      │（萬年服飾商行）│              │ABN0000000│980831│250,000 │商業銀行大昌分行。│
│    │      │                │              ├──────┼───┼────┤                  │
│    │      │                │              │ABN0000000│980930│250,000 │                  │
│    │      │                │              ├──────┼───┼────┤                  │
│    │      │                │              │ABN0000000│981031│250,000 │                  │
│    │      │                │              ├──────┼───┼────┤                  │
│    │      │                │              │ABN0000000│981130│250,000 │                  │
│    │      │                │              ├──────┼───┼────┤                  │
│    │      │                │              │ABN0000000│981231│250,000 │                  │
│    │      │                ├───────┼──────┴───┴────┼─────────┤
│    │      │                │其餘未付貨款：│                              │不含退貨金額。  │
│    │      │                │476,155元     │                              │明細見99偵18663 │
│    │      │                ├───────┤                              │  卷一第116 、117 │
│    │      │                │總額：        │                              │  頁。            │
│    │      │                │1,888,755元   │                              │                  │
├──┼───┼────────┼───────┼──────┬───┬────┼─────────┤
│ 四 │陳美妤│臺北市萬華區西園│未兌現票款：  │IE0000000 │980630│230,900 │發票人均為被告呂麗│
│    │      │路1 段205 號    │483,900元     ├──────┼───┼────┤萍，付款行均為合作│
│    │      │（有利服飾行）  │              │IE0000000 │980731│253,000 │金庫商業銀行苓雅分│
│    │      │                ├───────┼──────┴───┴────┤行。              │
│    │      │                │其餘未付貨款：│                              ├─────────┤
│    │      │                │706,330元     │                              │明細見99偵1866卷一│
│    │      │                ├───────┤                              │第114、118 頁。   │
│    │      │                │總額：        │                              │                  │
│    │      │                │1,190,230元   │                              │                  │
├──┼───┼────────┼───────┼──────┬───┬────┼─────────┤
│ 五 │王丙娟│臺北縣永和市中興│未兌現票款：  │  IE0000000 │980810│300,350 │發票人為被告呂麗萍│
│    │      │街32號          │60,000元      ├──────┴───┴────┤，付款行為合作金庫│
│    │      │（吉利商行）    │（詳右列說明）│說明：                        │商業銀行苓雅分行。│
│    │      │                │              │此筆票款乃被告2 人於97年與98年│                  │
│    │      │                │              │1 至3 月間未付貨款之累積，參酌│                  │
│    │      │                │              │王丙娟所述，並以對被告2 人有利│                  │
│    │      │                │              │者計，僅將98年1 至3 月每月各2 │                  │
│    │      │                │              │萬元計入被告詐得服飾商品之價值│                  │
│    │      │                │              │，是總計60,000元。            │                  │
│    │      │                ├───────┼───────────────┼─────────┤
│    │      │                │其餘未付貨款：│                              │明細見99偵1866 卷 │
│    │      │                │68,280元      │                              │一第93頁。        │
│    │      │                ├───────┤                              │                  │
│    │      │                │總額：        │                              │                  │
│    │      │                │128,280元     │                              │                  │
├──┼───┼────────┼───────┼──────┬───┬────┼─────────┤
│ 六 │官美瑀│臺北市萬華區西園│未兌現票款：  │  IE0000000 │980620│282,800 │發票人為被告呂麗萍│
│    │      │路1 段264 號    │282,800元     ├──────┴───┴────┤，付款行為合作金庫│
│    │      │（太宇服裝公司）│              │                              │商業銀行苓雅分行。│
│    │      │                ├───────┼───────────────┼─────────┤
│    │      │                │其餘未付貨款：│                              │已扣除折讓35元。│
│    │      │                │298,670元     │                              │明細見99偵1866卷│
│    │      │                ├───────┤                              │  一第111-113 頁。│
│    │      │                │總額：        │                              │                  │
│    │      │                │581,470元     │                              │                  │
├──┼───┼────────┼───────┼──────┬───┬────┼─────────┤
│ 七 │黃文彬│臺北市萬華區西園│未兌現票款：  │  IE0000000 │980625│ 87,500 │發票人為被告呂麗萍│
│    │      │路1 段282 巷20號│87,500元      ├──────┴───┴────┤，付款行為合作金庫│
│    │      │（上巧服飾行）  │              │                              │商業銀行苓雅分行。│
│    │      │                ├───────┼───────────────┼─────────┤
│    │      │                │其餘未付貨款：│                              │明細見99偵1866卷一│
│    │      │                │173,125元     │                              │第102 頁。        │
│    │      │                ├───────┤                              │                  │
│    │      │                │總額：        │                              │                  │
│    │      │                │260,625元     │                              │                  │
└──┴───┴────────┴───────┴───────────────┴─────────┘

司法院資訊處製作；財團法人民間司法改革基金會備份。
